【裁判字號】    99,訴,332
【裁判日期】    990430
【裁判案由】    搶奪等
【裁判全文】
臺灣臺北地方法院刑事判決               99年度訴字第332號
公  訴  人  臺灣臺北地方法院檢察署檢察官
被      告  戊○○
選任辯護人  呂立彥律師
被      告  乙○○
選任辯護人  徐立信律師
上列被告因強盜等案件，經檢察官提起公訴（99年度偵字第1298
號、第2006號、第2089號），本院判決如下：
    主  文
戊○○共同意圖為自己不法之所有，攜帶兇器，以強暴、脅迫至
使不能抗拒，而取他人之物及使他人交付其物，處有期徒刑玖年
；又共同意圖為自己不法之所有，攜帶兇器，以強暴至使不能抗
拒，而使他人交付其物，處有期徒刑柒年陸月；又意圖為自己不
法之所有，攜帶兇器，以強暴、脅迫至使不能抗拒，而取他人之
物，未遂，處有期徒刑肆年，扣案之折疊刀壹把、螺絲起子壹支
、塑膠手套壹個及迷彩口罩壹個均沒收之；又意圖為自己不法之
所有，攜帶兇器，以強暴至使不能抗拒，而取他人之物，處有期
徒刑拾年。應執行有期徒刑貳拾年，扣案之折疊刀壹把、螺絲起
子壹支、塑膠手套壹個及迷彩口罩壹個均沒收之。
乙○○共同意圖為自己不法之所有，攜帶兇器，以強暴、脅迫至
使不能抗拒，而取他人之物及使他人交付其物，處有期徒刑柒年
陸月。
    事  實
一、戊○○曾因盜匪案件（2 罪），分別經法院判處有期徒刑14
    年、8 年確定，並經臺灣高等法院以85年度聲字第1680號裁
    定應執行有期徒刑20年確定，嗣經入監服刑，甫於民國98年
    8 月19日縮短刑期假釋出獄。乙○○曾因軍法結夥搶劫、竊
    盜、詐欺等案件，分別經法院判處罪刑確定，嗣因減刑，經
    臺灣高等法院以97年度聲減字第141 號裁定應執行有期徒刑
    15年1月確定，經入監服刑，甫於98年8月21日縮短刑期假釋
    出獄。
二、戊○○於98年12月16日16時20許，在臺北市中山區伊通公園
    內，見甲○○年事已高且獨自在該處觀看手上股票交易行情
    資料，即上前向甲○○佯稱其亦有投資股市，而藉機搭訕取
    得吳瀛招之住處地址及電話，期間並撥打電話聯繫乙○○前
    來，嗣甲○○於同日17時15分許，向戊○○表示欲回家吃飯
    後，即逕自駕駛機車返家，詎戊○○、乙○○竟共同意圖為
    自己不法之所有，由戊○○攜帶客觀上具危險性、足供為兇
    器使用之水果刀1 把（未扣案），並指示乙○○前往臺北市
    ○○區○○路65號7-ELEVEN超商購買封箱膠帶、口罩（均未
    扣案）後，於同日17時30分許，一同前往臺北市○○區○○
    路26巷24號前佯裝與甲○○巧遇，並藉故至該址5 樓甲○○
    之住處作客，迨同日17時40分許，乙○○佯向戊○○稱甲○○要用餐渠等應離開了等語，戊○○則藉故借用廁所，戊○○遂利用甲○○之媳婦丙○○指引廁所位置之際，將丙○○
    推入廁所內，持上開水果刀抵住丙○○之腹部，並向丙○○
    表示要錢，丙○○隨即與戊○○發生拉扯，於掙扎之際，遭
    戊○○所持上開水果刀劃傷，因受有右手第5 指深度裂傷併
    肌腱、關節囊斷裂及右手多處裂傷、腹部裂傷等傷害，甲○○見狀，遂上前制止並與戊○○拉扯，甲○○亦遭戊○○所
    持上開水果刀劃傷，因而受有臉部裂傷及左右手多處裂傷等
    傷害，戊○○復持該水果刀指向甲○○稱「乖乖讓我綁，要
    不然我就讓你死」，甲○○因此坐下，戊○○立即以上開購
    得之膠帶綑綁甲○○雙手，另以膠帶封口，另一方面，乙○○則依戊○○之指示，以手抓住丙○○雙手並控制行動，至
    使甲○○、丙○○不能抗拒，戊○○旋將丙○○帶出廁所取
    出財物，乙○○則同時將該處窗簾拉上以避免他人發現，丙○○遂交付現金新台幣（下同）5萬4,000元與戊○○，戊○○另出手拿取甲○○、丙○○之手機共2 具，且扯下丙○○
    身上之黃金項鍊1條（價值約2萬8,000 元），並自丙○○之
    皮包內取出臺灣土地銀行金融卡1 枚，向丙○○逼問取得密
    碼後，戊○○、乙○○復將丙○○帶至廁所，以該膠帶綑綁
    丙○○雙手及封口，並將甲○○、丙○○所穿衣服淋濕後隨
    即逃逸，甲○○、丙○○待屋內無動靜後，始由丙○○前往
    該址7樓請求鄰居黃達仁協助報警。
三、戊○○與某真實姓名年籍不詳之成年人，共同基於意圖為自
    己不法所有之犯意聯絡，於98年12月20日23時30分許，攜帶
    客觀上具危險性、足供為兇器使用之水果刀1 把（未扣案）
    在臺北市○○區○○路3段182號兆豐銀行之自動櫃員機前，
    趁己○○已提款完畢欲離去之際，由該男子在外把風，戊○○則持該水果刀抵住己○○之腹部，要求己○○交付現金及
    皮包，致使己○○不能抗拒，己○○遂交付其提領之現金約
    9,000元及皮包1個（內含現金約4,000 元、身分證、駕照、
    健保卡各1枚及金融卡3枚等物品），戊○○得手後旋即搭乘
    在外接應之該成年人所駕駛之機車逃逸。
四、戊○○意圖為自己不法之所有，於98年12月24日凌晨4 時40
    分許，攜帶客觀上具危險性、足供為兇器使用之螺絲起子1
    支、折疊刀1 把，並戴上迷彩口罩、塑膠手套，尾隨張雯
    至臺北市中山區○○○路399巷21號10樓之3門前，趁張雯
    打開住處大門欲進入屋內之際，持上開折疊刀自左方拉扯張
    雯肩上之背包，並與張雯發生拉扯，戊○○當場向張
    雯揮舞上開折疊刀，並出言「你再吵，老子捅死你」等語，
    張雯趁隙躲入屋內關閉大門，戊○○始未能得逞，並立即
    逃逸，旋經張雯追趕下樓委請該大樓管理員報警前來，見
    戊○○在附近徘徊，並隨手丟棄上開口罩、手套、折疊刀及
    螺絲起子，乃上前盤查，並扣得戊○○所丟棄上開物品，而
    查獲上情。
五、戊○○意圖為自己不法之所有，於99年1月4日20時許，攜帶
    客觀上具危險性、足供為兇器使用之水果刀1 把（未扣案）
    在臺北市○○區○○街118巷16弄2號1 樓前，趁丁○○打開
    大門欲進入該處樓梯間之際，自後方拉扯丁○○左肩上之皮
    包未果，隨即將丁○○推入樓梯間內，並另起傷害之犯意，
    持該水果刀揮砍丁○○之右手及刺入丁○○之腹部約7、8刀
    ，丁○○因而受有右手開放性傷口、肌腱斷裂及大小腸創傷
    性腸穿孔之傷害，至使丁○○不能抗拒，而出手拿取丁○○
    隨身攜帶之皮包1個（內含現金約1萬元、金融卡、信用卡等
    物品）後，隨即逃逸。
六、案經被害人甲○○、丙○○、己○○、張雯及丁○○訴由
    臺北市政府警察局中山分局（下稱中山分局）、信義分局（
    下稱信義分局）報告臺灣臺北地方法院檢察署檢察官偵查起
    訴。
    理  由
一、按被告以外之人於審判外之言詞或書面陳述，除法律有規定
    者外，不得做為證據，刑事訴訟法第159條第1項定有明文。
    再被告以外之人於審判外之陳述，雖不符同法第159條之1至
    第159條之4之規定，而經當事人於審判程序同意作為證據，
    法院審酌該言詞陳述或書面陳述作成時之情況，認為適當者
    ，亦得為證據；當事人、代理人或辯護人於法院調查證據時
    ，知有同法第159條第1項不得為證據之情形，而未於言詞辯
    論終結前聲明異議者，視為有前項之同意，同法第159 條之
    5 亦定有明文。是告訴人甲○○、丙○○、己○○、張雯
    、丁○○及證人黃達仁、朱廷懿、柳世航、馮志祥等於警詢
    中之陳述，被告戊○○、乙○○及渠等選任辯護人於準備程
    序進行中，對於上開審判外陳述之證據能力均不爭執，並同
    意引用為證據，經審酌該等言詞陳述作成之情況，渠等陳述
    係緊接各該事實發生後立即為之，未及思考其等本身與被告
    等間之利害關係，並無受到外力介入或自我價值判斷干擾之
    情狀，具可信之特別情狀，且屬適當，得為證據。又按被告
    以外之人於偵查中向檢察官所為之陳述，除顯有不可信之情
    況者外，得為證據，刑事訴訟法第159條之1第2 項規定甚明
    。則證人即告訴人甲○○、丙○○、解于宣、張雯及丁○○於檢察官訊問時之陳述，既經依法具結，且查無有何顯不
    可信之情況可言，自得為證據，合先敘明。
二、上開事實，業據被告戊○○、乙○○於檢察官訊問及本院審
    理時坦承無訛，並有如附表所示之證據在卷可按，足見被告
    等之自白確與事實相符，本件事證明確，被告2 人犯行明確
    ，應依法論科。
三、論罪法條：
  (一)被告戊○○部分：
  1.犯罪事實二部分：按犯強盜罪，於實施強暴行為之過程中，
    如別無傷害之故意，僅因拉扯致被害人受有傷害，乃施強暴
    之當然結果，固不另論傷害罪；然因強盜罪非以傷害人之身
    體為當然之手段，若具有傷害犯意且發生傷害之結果，自應
    另負傷害罪責（最高法院91年度台上字第1441號判決要旨參
    照）。被告戊○○此部分之犯行，係犯刑法第330條第1項之
    攜帶兇器強盜罪。其於持刀實施強暴手段之過程中，因告訴
    人甲○○、丙○○與之發生拉扯、掙扎而遭劃傷，既查無證
    據證明被告戊○○有另起傷害之犯意，揆諸上開判決要旨，
    不另論傷害罪。又被告戊○○與被告乙○○間，有犯意之聯
    絡及行為之分擔，應以共同正犯論處。
  2.犯罪事實三部分：係犯刑法第330條第1項之攜帶兇器強盜罪
    ，其與該不詳之成年人間，有犯意之聯絡及行為之分擔，應
    以共同正犯論處。
  3.犯罪事實四部分：按強盜罪之著手，應以實施強暴、脅迫等
    行為為標準，如已施用強暴、脅迫等手段，雖未取得財物者
    ，仍應以未遂論（最高法院87年度台上字第288 號判決要旨
    參照）。故被告戊○○此部分之犯行，係犯刑法第330條第2
    項、第1項之攜帶兇器強盜未遂罪，應依刑法第25條第2項之
    規定，按既遂犯之刑減輕之。檢察官起訴意旨原認被告此部
    分之犯行，係涉犯刑法第305 條之恐嚇危害安全罪嫌，惟經
    公訴檢察官於本院審理時當庭更正被告此部分犯行所涉犯之
    法條，故本院無庸依刑事訴訟法第300 條之規定變更檢察官
    起訴書所引應適用之法條，附此敘明。
  4.犯罪事實五部分：係犯刑法第330條第1項之攜帶兇器強盜罪
    及第277條第1項之傷害罪。被告於實行加重強盜行為之過程
    中，另起傷害之犯意而犯傷害罪，係以一行為而同時觸犯上
    開2 罪名，為想像競合犯，應依刑法第55條之規定，從一重
    之攜帶兇器強盜罪論處。
  5.被告戊○○所犯上開各罪間，犯意各別、行為互殊，應予分
    論併罰。
  (二)被告乙○○部分：其所為犯罪事實二部分之犯行，係犯刑法
    第330條第1項之攜帶兇器強盜罪，其與被告戊○○間，有犯
    意之聯絡及行為之分擔，應以共同正犯論處。
四、爰審酌被告2 人甫假釋出獄，竟不思正途，於短期之內仍為
    本件犯行，關於犯罪事實二部分之犯行，被告戊○○係基於
    主導地位，被告乙○○則在旁附和配合，且其等攜帶兇器犯
    案，並造成告訴人甲○○、丙○○身體上之傷害，手段非輕
    ，另關於犯罪事實三、四、五部分，被告戊○○攜帶兇器專
    挑女子犯案，並造成告訴人丁○○身體上之傷害，其惡性重
    大。惟被告2 人已於檢察官偵訊及本院審理時均坦承犯行，
    再參酌被告等之犯罪動機、目的、智識程度、生活狀況、對
    於告訴人造成之損害程度等一切情狀，分別量處如主文所示
    之刑。被告戊○○部分另定其應執行之刑。至扣案之折疊刀
    1 把、螺絲起子1支、塑膠手1壹個及迷彩口罩1 個，係被告
    戊○○所有且供其為犯罪事實四部分犯行所用，業據被告戊○○供承在卷，應依刑法第38條第3項、第1項第2 款之規定
    宣告沒收之。其餘各次作案所用之水果刀、封箱膠帶及口罩
    等物品，既未扣案，爰不予宣告沒收。
五、又檢察官以被告等犯行重大，因無謀生能力，亦無一技之長
    ，甫假釋出獄隨即再犯，而請求本院諭知被告等應於刑之執
    行前令入勞動場所強制工作，以資懲儆。惟按「保安處分係
    針對受處分人將來之危險性所為之處置，以達教化、治療之
    目的，為刑罰之補充制度。我國現行刑法採刑罰與保安處分
    雙軌制，係在維持行為責任之刑罰原則下，為協助行為人再
    社會化之功能，以及改善行為人潛在之危險性格，期能達成
    根治犯罪原因、預防犯罪之特別目的。是保安處分中之強制
    工作，旨在對嚴重職業性犯罪及欠缺正確工作觀念或無正常
    工作因而犯罪者，強制其從事勞動，學習一技之長及正確之
    謀生觀念，使其日後重返社會，能適應社會生活。竊盜犯贓
    物犯保安處分條例第3條第1項規定：「18歲以上之竊盜犯、
    贓物犯，有犯罪之習慣者，得於刑之執行前，令入勞動場所
    強制工作。」即係本於保安處分應受比例原則之規範，使保
    安處分之宣告，與行為人所為行為之嚴重性、行為人所表現
    之危險性及對於行為人未來行為之期待性相當之意旨而制定
    ，而由法院視行為人之危險性格，決定應否令入勞動處所強
    制工作，以達預防之目的。」（參照最高法院91年度台上字
    第4625號判決要旨）。經查，被告等前因執行長期自由刑甫
    獲假釋，於當今社會政治、經濟現狀，確實謀職不易，本需
    較長時間適應、學習及接觸，以融入現今社會，並為社會重
    新接納，雖被告等於假釋出獄後短期內再為本件犯行，然無
    證據證明被告等係嚴重職業性犯罪、欠缺正確工作觀念，本
    院認被告受前開宣告刑之執行，已足收矯治之效，尚無施以
    強制工作之保安處之必要，爰不併諭知強制工作，併此敘明
    。
據上論斷，應依刑事訴訟法第299條第1項前段、刑法第330條第1
項、第2項、第277條第1項、第28條、第25條第2項、第55條、第
51條第5款、第38條第1項第2款，判決如主文。
本案經檢察官盧姿如到庭執行職務
中    華    民    國    99    年    4     月    30    日
                  刑事第十八庭  審判長法  官  游士珺
                                      法  官  林芳華
                                      法  官  彭慶文
上正本證明與原本無異。
如不服本判決應於收受送達後10日內向本院提出上訴書狀，並應
敘述具體理由；其未敘述上訴理由者，應於上訴期間屆滿後20日
內向本院補提理由書（均須按他造當事人之人數附繕本）「切勿
逕送上級法院」。告訴人或被害人如對於本判決不服者，應具備
理由請求檢察官上訴，其上訴期間之計算係以檢察官收受判決正
本之日期為準。
                                      書記官  陳怡君
中    華    民    國    99    年    4     月    30    日
參考法條：
中華民國刑法第277條
（普通傷害罪）
傷害人之身體或健康者，處3年以下有期徒刑、拘役或1千元以下
罰金。
犯前項之罪因而致人於死者，處無期徒刑或7 年以上有期徒刑；
致重傷者，處3年以上10年以下有期徒刑。
中華民國刑法第330條
（加重強盜罪）
犯強盜罪而有第321條第1項各款情形之一者，處7年以上有期徒
刑。
前項之未遂犯罰之。
附表：
┌──┬────┬──────────────────┐
│編號│犯罪事實│證                                據│
├──┼────┼──────────────────┤
│ 1  │   二   │1.證人即告訴人甲○○於警詢、檢察官訊│
│    │        │  問時之陳述                        │
│    │        │2.證人即告訴人丙○○於警詢、檢察官訊│
│    │        │  問時之陳述                        │
│    │        │3.證人黃達仁於警詢中之陳述          │
│    │        │4.錄影監視畫面翻拍及採證照片13紙    │
│    │        │5.通聯調閱查詢單1紙                 │
│    │        │6.中山分局刑案現場勘查報告1紙（案件 │
│    │        │  編號：Ｚ000000000-00號）           │
│    │        │7.甲○○之馬偕醫院診斷證明書1紙     │
│    │        │8.丙○○之馬偕醫院診斷證明書1紙     │
│    │        │9.內政部警政署刑事警察局（下稱刑事局│
│    │        │  ）99年1月14日刑醫字第0980176067號 │
│    │        │  鑑驗書1紙                         │
│    │        │10.刑事局99年1月126日刑醫字第09900099│
│    │        │  91號鑑定書1紙                     │
│    │        │11.7-ELEVEN超商發票1紙               │
├──┼────┼──────────────────┤
│ 2  │   三   │1.證人即告訴人己○○於警詢、檢察官訊│
│    │        │  問時之陳述                        │
│    │        │2.錄影監視畫面翻拍照片4紙           │
├──┼────┼──────────────────┤
│ 3  │   四   │1.證人即告訴人張雯於警詢、檢察官訊│
│    │        │  問時之陳述                        │
│    │        │2.監視錄影畫面翻拍照片12紙          │
│    │        │3.扣案之折疊刀1把、螺絲起子1支、塑膠│
│    │        │  手套1個及迷彩口罩1個              │
├──┼────┼──────────────────┤
│ 4  │   五   │1.證人即告訴人丁○○於警詢、檢察官訊│
│    │        │  問時之陳述                        │
│    │        │2.證人朱廷懿於警詢中之陳述          │
│    │        │3.證人柳世航於警詢中之陳述          │
│    │        │4.錄影監視畫面翻拍照片7紙           │
│    │        │5.刑事局99年1月7日刑醫字第0990001553│
│    │        │  號鑑驗書1紙                       │
│    │        │6.信義分局刑案現場勘查報告1紙（案件 │
│    │        │  編號：Ｚ000000000-00號）           │
│    │        │7.丁○○之臺北醫學大學附設醫院診斷證│
│    │        │  明書1紙                           │
└──┴────┴──────────────────┘

司法院資訊處製作；財團法人民間司法改革基金會備份。
